臺灣嘉義地方法院民事判決　　　　　　　93年度重訴字第90號
原　　　告　辛○○
訴訟代理人　林彥百律師
複　代理人　奚淑芳律師
被　　　告　丁○○
　　　　　　　　　　　　八號
　　　　　　甲○○
　　　　　　乙○○
　　　　　　丙○○
兼前列三人
法定代理人　戊○○
被　　　告　庚○○
　　　　　　　　　　　　樓
法定代理人　己○○
前列六人共同
訴訟代理人　陳昭峰律師
上列當事人間清算合夥財產事件，於民國94年3月18日經言詞辯
論終結，本院判決如下：
    主  文
原告之訴及假執行之聲請均駁回。
訴訟費用由原告負擔。
    事實及理由
一、本件原告起訴主張：被告戊○○與訴外人林茂男（已歿，由
    被告丁○○、甲○○、乙○○、丙○○、庚○○、戊○○繼
    承）前於民國77、78年間邀原告出資經營坐落嘉義縣八掌溪
    畔之高爾夫球場，原告實際出資新臺幣（下同）15,000,000
    元並將該金額匯入林茂男帳戶。原告與林茂男、被告戊○○
    間係屬合夥關係。惟歷時10餘年，原告均未見該高爾夫球場
    之相關經營，且球場之雜項工作執照已遭嘉義縣政府註銷，
    顯見合夥之目的事業不能完成，依民法第692條規定，已構
    成合夥解散之事由，依法應於解散後清算。經原告屢次催請
    被告辦理清算，均未獲置理。為此爰依民法第690條、699條
    規定，請求被告協同辦理清算，並按出資額之比例返還出資
    及分配利益。聲明求為判決：(一)被告應提出合作事業有關之
    帳冊、單據等文件，協同原告辦理清算財產；(二)被告應依前
    開清算結果連帶給付原告新臺幣15,000,000元及自起訴狀繕
    本送達翌日起至清償日止按週年利率5％計算之利息；(三)願
    供擔保請准宣告假執行。
二、被告則以：原告於76年間投資15,000,000元，與林茂男等人
    共同發起設立，以經營高爾夫球場為主要事業之「嘉雲南育
    樂股份有限公司」（下簡稱嘉雲南公司）。是原告係投資於
    嘉雲南公司，而非與林茂男、被告戊○○合夥經營高爾夫球
    場事業。從而原告自無請求被告提出合作事業有關帳冊、單
    據等文件並為財產清算之權利等語置辯。聲明求為判決駁回
    原告之訴，並陳明如受不利判決，願供擔保請求免為准為假
    執行之宣告。
三、按合夥乃2人以上互約出資以經營共同事業之契約，此為民
    法第676條所明定，是合夥關係之存在與否，應就當事人有
    無互約出資經營共同事業之事實予以認定。又當事人主張有
    利於己之事實者，就其事實有舉證之責任，民事訴訟法第27
    7條定有明文。本件原告以合夥目的事業即高爾夫球場之經
    營不能完成為由，請求解散合夥並清算合夥財產等情，已為
    被告所否認，並抗辯並無合夥關係存在，則依前揭舉證責任
    分配之法則，原告首應就其與林茂男、被告戊○○間合夥經
    營系爭高爾夫球場之事實，負舉證責任。原告於本院審理中
    ，雖提出存證信函、被告戊○○交予原告之書信，及匯款回
    條為證，然查：
  (一)依原告所提出之存證信函、書信內容以觀，存證信函係原告
    寄發予被告各人，內容記載：林茂男、戊○○邀原告出資經
    營高爾夫球場，原告出資15,000,000，及該投資案似僅有吸
    收資金之行而無營運之實，函告原告本人退出該投資案之投
    資等語（見本院卷第7頁至第19頁）；被告戊○○之書信內
    容則記載：「有關貴席（指原告）投資嘉雲南高爾夫球場事
    宜，適逢景氣低迷...，致貴席所投資之新臺幣15,000,000
    元正，目前實無現金可供攤回」等語（見本院卷第6頁）。
    綜上內容，不論原告寄發予被告之存證信函，或被告戊○○
    交予原告之書信，其內均僅提及原告投資嘉雲南公司高爾夫
    球場之經營而已，並未能逕以認定原告所為該項投資，即係
    與林茂男、戊○○合夥經營球場。
  (二)原告所提出之匯款回條形式真正，固為被告所不爭執，然被
    告否認該匯款金額共15,000,000元係合夥投資金，抗辯原告
    與林茂男等人共同發起設立公司，因原告匯款當時嘉雲南公
    司尚未奉准設立，無法以公司名義開設帳戶，故先匯款至林
    茂男帳戶等語。經查前揭匯款回條上除收款人帳號、戶名
    、匯款人、匯款金額等資料外，並無匯款原因事實之記載（
    見本院卷第84頁至87頁），且觀諸原告提出之匯款回條，
    除77年10月20日匯款3,000,000元以外，其餘金額之匯款日
    期均在7 7年6月16日至77年8月5日期間。而嘉雲南公司係於
    77 年8月9日始經核准設立登記，該公司申請設立登記所附
    查帳報告書內並記載原告為股東，繳納股款現金15,000,000
    元等事實，有經濟部中部辦公室93年10月27日函暨所附查帳
    報告書、公司設立登記事項卡、經濟部公司執照等件可稽。
    又原告本人曾於本院85年度訴字第83號返回會費事件中，
    到庭證稱：「（提示該事件卷內所附嘉雲南高爾夫球場會員
    入會預約單，問：是否你所親自簽章？）是我所簽章」、「
    收齊後我交予林茂男董事長。我是以好友及股東身份來替收
    會費」、「（問：預約單是你所開立？）是林茂男叫我替他
    開立的，當時已有蓋好公司的章」、「（林茂男）是以公司
    董事長來委任我」等語（見該民事卷宗第94頁至95頁），業
    經本院依被告抗辯調閱前開民事卷宗核閱屬實。綜上以觀
    ，既公司設立前無法以法人名義在金融機構開設帳戶，原告
    於公司設立登記前匯款12,000,000元至林茂男個人帳戶、登
    記後匯款3, 000,000元至林茂男帳戶，合計匯款金額並與前
    揭查帳報告書所載公司股東繳納股款金額相符。原告亦於前
    案證稱係受林茂男以「公司負責人」之名義委託，並以嘉雲
    南公司股東之身份代收球場會員預約單。則被告抗辯系爭15
    ,000,000 元之匯款係作為股東投資款等情，似非無據，難
    僅以原告提出之匯款回條記載收款人林茂男事實，即認有原
    告所指之合夥關係存在。
  (三)原告於本院言詞辯論前，復未能舉出其他積極事證，可資證
    明其所指之合夥關係存在，其主張要嫌無據。
四、綜上，原告既無法證明其與林茂男、戊○○間合夥經營系爭
    高爾夫球場，則其本於合夥之法律關係，請求被告協同清算
    合夥財產，並依清算結果給付原告15,000,000元，均屬無據
    ，不應准許。其假執行之聲請亦因訴之駁回而失所附，應併
    予駁回。
五、本件事證已臻明確，兩造其餘攻擊防禦方法及未經援用之證
    據，經核於本判決結果不生影響，爰不另一一論述，附此敘
    明。
六、據上論結，原告之訴為無理由，依民事訴訟法第78條，判決
    如主文。
中　　華　　民　　國　　94　　年　　3 　　月　　30　　日
                        臺灣嘉義地方法院民一庭
                            法　官　鄧晴馨
以上正本係照原本作成
如對本判決上訴須於判決送達後20日內向本院提出上訴狀
中　　華　　民　　國　　94　　年　　3 　　月　　30　　日
                            書記官　林育興
